臺灣高雄地方法院刑事判決　　　　　　　96年度易字第3035號
公　訴　人　臺灣高雄地方法院檢察署檢察官
被　　　告　乙○○
　　　　　　　　　　（寄押於台灣高雄戒治所）
上列被告因侵占案件，經檢察官提起公訴（96年度偵字第12438
號），本院判決如下：
    主  文
乙○○無罪。
    理  由
一、公訴意旨略以：被告乙○○於民國96年1 月17日18時許，前
    往高雄市○○區○○路220 號，向丙○○經營之「直航通有
    限公司」（以下簡稱直航通公司），租用車牌號碼Z5-9827
    號自用小客車，約定租期1 日，復於翌（18）日再以電話通
    知直航通公司表示擬續租，經直航通公司告知應於3 日內繳
    納租金始得續租，惟被告竟意圖為自己不法之所有，變易持
    有之意思為所有，將上開車輛侵占入己，未繳納分文租金亦
    未返還車輛。迄同年2 月12日乙○○將上開車輛停放於高雄
    縣旗山鎮○○○鄉○路旁時，適為他人發現始通知直航通公
    司將車輛取回。因認被告涉犯刑法第335條第1項之侵占罪。
二、按犯罪事實應依證據認定之，無證據不得認定其犯罪事實，
    刑事訴訟法第154 條第2 項定有明文。再按認定犯罪事實所
    憑之證據，雖不以直接證據為限，間接證據亦包括在內，然
    無論直接證據或間接證據，其為訴訟上之證明，須於通常一
    般之人均不致有所懷疑，而得確信其為真實之程度者，始得
    據為有罪之認定，倘其證明尚未達此一程度，而有合理之懷
    疑存在而無從使事實審法院得有罪之確信時，即應由法院為
    諭知被告無罪之判決，此觀最高法院76年台上字第4986號判
    例自明。
三、證人甲○○、丙○○於偵訊中之證詞，亦屬被告以外之人於
    審判外之陳述，依刑事訴訟法第159 條第1 項之規定，本不
    得做為證據。 惟按被告以外之人於偵查中向檢察官所為之陳
    述，除顯有不可信之情況者外，得為證據，刑事訴訟法第
    159 條之1 第2 項定有明文。上開陳述均係在檢察官前所做
    成，並均有具結擔保其陳述之正確性，並無何顯不可信之情
    況，依前開法條意旨，自得做為證據。
四、訊據被告乙○○固坦認曾於起訴書所載時、地向直航公司租
    借該車，然堅詞否認有何侵占之犯行，並辯稱：租約到期時
    有打電話向直航公司續約，且後來該車損壞，其亦請求直航
    公司出面處理，並非直航公司自行尋獲等語。經查：
(一)檢察官認被告涉犯前開罪嫌，無非係以證人甲○○、丙○○
    之指述及租車契約書、電話紀錄單及估價單2 紙等證據，認
    定被告租車後延不交還，又不繳納租金，後更將該車棄置路
    旁，為其論據。
(二)被告於96年1 月17日18時許前往直航公司租車後，便持續使
    用該車，期間曾打電話回直航公司稱欲續租，然並無繳納租
    金等情，為被告所自承，核與證人甲○○之證言相符，固堪
    認定。惟按刑法上之侵占罪，須持有人變易其原來之持有意
    思而為不法所有之意思，始能成立，如僅將持有物延不交還
    或有其他原因致一時未能交還，既缺乏主觀要件，即難遽以
    該罪相繩，最高法院68年台上字第3146號判例闡釋甚明。證
    人丙○○雖證稱該車係直航公司找回，取回時已損壞，音響
    亦已不見云云，然為被告堅決否認，而檢察官欲查詢本件拖
    吊之人，告訴人稱僅知該人為「阿明」，持用0000000000號
    行動電話，再查詢該手機之申登人，竟查無基本資料；又卷
    附之岡山保養廠估價單僅係估價，實際維修者亦非該保養廠
    ，有臺灣高雄地方法院檢察署公務電話紀錄單及中華電信資
    料查詢在卷可稽。是當時拖吊及維修之實際情形為何，尚欠
    明瞭，僅憑告訴人之指述，難以認定被告已自居於所有人之
    地位將該車任意損壞並棄置路旁，況本件被告曾打電話表明
    續租之意，若欲侵占該車，大可逕行處分，何需多此一舉？
    是
    本件之證據尚不足證明被告有將該車據為己有之意，實難遽
    認被告有侵占之意，此外，復查無其他證據足使本院形成被
    告曾為前開犯行之確信，揆諸首揭法條及判例意旨，自應為
    無罪之諭知。
據上論斷，應依刑事訴訟法第301條第1項，判決如主文。
本案經檢察官丁○○到庭執行職務。
中　　華　　民　　國　　96　　年　　12　　月　　31　　日
                  刑事第九庭    審判長法　官    張世賢
                                      法　官    陳建和
                                      法  官    王奕勛
以上正本證明與原本無異。
如不服本判決應於收受本判決後10日內向本院提出上訴書狀，並
應敘述具體理由，如未敘述上訴理由者，應於上訴期間屆滿後20
日內補提理由書狀於本院（均須按他造當事人之人數附繕本）「
切勿逕送上級法院」。
中　　華　　民　　國　　97　　年　　1 　　月　　4 　　日
　　　　　　   　　　　　　　　　　　 書記官    林晏光
